【裁判字號】    98,上易,574
【裁判日期】    980901
【裁判案由】    損害賠償
【裁判全文】
臺灣高等法院民事判決                 98年度上易字第574號
上  訴  人  乙○○
被  上訴人  甲○○
上列當事人間，請求損害賠償事件，上訴人對於中華民國98年3
月31日臺灣桃園地方法院97年度訴字第2127號第一審判決提起上
訴，經本院於98年8月25日言詞辯論終結，判決如下：
    主      文
上訴駁回。
第二審訴訟費用由上訴人負擔。
    事實及理由
一、被上訴人起訴主張：上訴人為「合信眼科診所」驗光師，民
    國(以下同)96年5月4日被上訴人於該診所進行近視雷射手術
    ，嗣因醫療糾紛被上訴人向臺灣桃園地方法院檢察署提出詐
    欺、傷害等告訴(97年度偵字第10720、18953號），97年9月
    23日檢察官傳訊後，被上訴人隨即赴該診所索取、影印被上
    訴人之病歷資料，即無故以其手機偷拍被上訴人於該診所內
    之舉止，被上訴人以手擋住其鏡頭，拒絕其拍攝，竟意圖毀
    損被上訴人名譽，當場向在場之數名護士誣指被上訴人向其
    比劃中指之手勢，於被上訴人步出診所，仍一路尾隨追至大
    馬路上不停拍攝被上訴人之舉止，顯已侵害被上訴人之隱私
    、妨害被上訴人名譽；為此，爰依民法第184條、第195條之
    規定，求為命上訴人應賠償被上訴人非財產上之損害新台幣
    （以下同）100萬元本息之判決(原法院判命上訴人應給付被
    上訴人 5,000元本息，駁回被上訴人其餘之請求，被上訴人
    雖就其敗訴部分聲明不服提起上訴，又擴張其訟標的金額20
     0萬元，未據繳納第二審裁判費，本院裁定諭請補正，未於
    期限內補正，業經本院裁定駁回其上訴確定在案。 )；對於
    上訴人之上訴所為答辯聲明：(一)上訴駁回。
二、上訴人則以：被上訴人於97年 9月23日於檢察官偵查中所為
    供詞不實在，並赴合信眼科診所索取、影印其病歷資料，上
    訴人惟恐另生事端欲以手機拍照存證，竟向上訴人比劃中指
    之手勢，上訴人始向在場之護士指稱其向上訴人比劃中指等
    語，資為抗辯；對於原法院為其不利之判決，聲明不服提起
    上訴所為聲明：(一)原判決不利於上訴人部分廢棄。(二)廢棄部
    分被上訴人在第一審之訴駁回。
三、被上訴人主張上訴人為「合信眼科診所」驗光師，96年5月4
    日被上訴人於該診所進行近視雷射手術，嗣因醫療糾紛被上
    訴人向臺灣桃園地方法院檢察署提出詐欺、傷害等告訴，97
    年 9月23日檢察官傳訊後，被上訴人隨即赴該診所索取、影
    印被上訴人之病歷資料，以其手機拍攝被上訴人於該診所內
    之舉止，並當場向在場之數名護士指稱被上訴人向其比劃中
    指之手勢之事實，並不爭執，且有原法院於98年 3月12日勘
    驗、播放錄音光碟有「… (台語)他 (指被上訴人)給我 (指
    上訴人)比安ㄋㄟ，我有拍到，嘟阿好。」之譯文在卷 ( 原
    審卷第190頁)足稽；被上訴人主張之上開事實，應堪信為真
    實。
四、被上訴人主張上訴人擅自以手機拍攝其舉止，誣指被上訴人
    向其比劃中指手勢，侵害其隱私及名譽等語；上訴人則以上
    訴人確有向上訴人比劃中指之手勢，惟上訴人並未拍攝到任
    何畫面等語為抗辯；經查：
(一)按：當事人主張有利於己之事實者，就其事實有舉證之責任
    ，民事訴訟法第 277條前段定有明文；最高法院48年度臺上
    字第 887號、18年度上字第2855號亦分別著有：「主張法律
    關係存在之當事人，僅須就該法律關係發生所須具備之特別
    要件，負舉證之責任，至於他造主張有利於己之事實，應由
    他造舉證證明。」、「原告對於自己主張之事實已盡證明之
    責後，被告對其主張，如抗辯其不實並提出反對之主張者，
    則被告對其反對之主張，亦應負證明之責，此為舉證責任分
    擔之原則。」等判例意旨，可資參照。
(二)查被上訴人主張上訴人擅自以手機拍攝其舉止致侵害其隱私
    權；上訴人則以被上訴人之舉止上訴人並未拍攝入鏡等語為
    抗辯；被上訴人對於上訴人將拍攝入鏡之事實，舉證以實其
    說，上訴人雖有拍攝之「行為」、「動作」，但有無攝入鏡
    頭之事實，仍應由被上訴人負舉證證明之；惟被上訴人迄未
    就利己事實舉證以實其說；又「合信眼科診所」及大馬路為
    公眾得出入之場所，被上訴人於此等場所之行為、言語、舉
    止，無個人隱私可言，即使上訴人於此場所有拍攝之「行為
    」、「動作」，尚難認有侵害被上訴人之隱私權，被上訴人
    依民法第195條第1項規定請求上訴人賠償此部分之非財產上
    損害，自無所據，不應准許。
(三)被上訴人主張上訴人於前揭時地，當場向在場之數名護士指
    稱其有比劃中指手勢之事實，為上訴人所不爭執，已如前所
    述；上訴人雖抗辯被上訴人確有比劃中指手勢，依民事訴訟
    法第277條前段規定意旨、最高法院48年度臺上字第887號、
    18年度上字第2855號等判例意旨，自應就被上訴人確有比劃
    中指手勢之事實，舉證以實其說，且由原法院勘驗、播放光
    碟有「… (台語)他 (指被上訴人)給我(指上訴人)比安ㄋㄟ
    ，我有拍到，嘟阿好。」等言語譯文，其意為被上訴人向上
    訴人比劃中指手勢，為上訴人所拍攝，上訴人自應就被上訴
    人有向上訴人比劃中指手勢之事實，得由手機翻拍舉證以實
    其說，惟上訴人迄未據舉證證明之，上訴人所為被上訴人確
    有比劃中指手勢之抗辯，自無足取。
(四)次按：因故意或過失不法侵害他人之權利者，負損害賠償責
    任。不法侵害不法侵害他人之身體、健康、名譽、自由、信
    用、隱私、貞操，或不法侵害其他人格法益而情節重大者，
    被害人雖非財產上之損害，亦得請求賠償相當之金額。民法
    第184條第1項前段、第195條第1項前段定有明文。兩造對於
    比劃中指之手勢具有侮辱、貶低他人人格之意，具有共同之
    認識，業據兩造於本院準備程序期日陳明在卷 (本院卷第17
    5頁背面)；相對而言，比劃中指手勢之人，則將使獲悉該情
    之第三人對其之品格教養產生不良觀感，其名譽自有所減損
    ；本件被上訴人於前揭時地，以被上訴人對其比劃中指手勢
    ，向在場之數名護士指稱被上訴人向其比劃中指，確有使在
    場聽聞者對於被上訴人之品格教養產生不良觀感，對於被上
    訴人之名譽難謂無所侵害，被上訴人依民法第184條第1項前
    段、第195條第1項前段之規定，請求上訴人賠償此部分之非
    財產上損害，尚非無據；經查上訴人係於「合信眼科診所」
    內，向在場數名護士指稱被上訴人向其比劃中指之行為，聽
    聞者之人僅係數名護士，且所指稱之內容對於被上訴人名譽
    之侵害輕微，斟酌被上訴人為大學會計學系畢業，任職於捷
    運局，月薪約36,000元，上訴人為高中畢業，現從事驗光師
    工作，月薪約40,000元，及原法院所查詢之稅務電子閘門財
    產所得調件明細表顯示，被上訴人名下有數筆土地、房屋及
    股票，價值1,018,100元，於96年間所得為435,916元，上訴
    人名下亦有數筆土地、房屋、汽車，價值3,705,019 元，於
    96年間所得為1,045,189 元等兩造之教育程度、社會及經濟
    地位各情，被上訴人請求此部分之非財產上損害，以5,000
    元為相當。
五、「給付無確定期限者，債務人於債權人得請求給付時，經其
    催告而未為給付，自受催告時起，負遲延責任。其經債權人
    起訴而送達訴狀，或依督促程序送達支付命令，或為其他相
    類之行為者，與催告有同一之效力。」、「遲延之債務，以
    支付金錢為標的者，債權人得請求依法定利率計算之遲延利
    息。」、「應付利息之債務，其利率未經約定，亦無法律可
    據者，週年利率為百分之五。」民法第229條第2項、第 233
    條第1項前段、第203條分別定有明文；被上訴人請求損害賠
    償，無確定期限，以支付金錢為標的，併請求給付自起訴狀
    繕本送達翌日、即98年 1月25日起至清償日止，按週年利率
    百分之五計算之利息，於法尚無不合，應予准許。
六、綜上所述，被上訴人本於侵權行為損害賠償請求權之法律關
    係，請求上訴人賠償損害，原法院於上開範圍內為被上訴人
    勝訴判決，並依職權宣告假執行，經核尚無不當，上訴意旨
    仍持陳詞，指摘原法院此部分之判決不當，求予廢棄，為無
    理由，應予駁回。
七、據上論結，本件上訴為無理由，依民事訴訟法第449條第1項
    、第78條之規定，判決如主文。
中    華    民    國    98    年     9    月     1    日
                    民事第五庭
                        審判長法  官  魏麗娟
                              法  官  黃雯惠
                              法  官  陳博享
正本係照原本作成。
不得上訴。
中    華    民    國    98    年    9     月    2     日
                              書記官  鄭靜如


司法院資訊處製作；財團法人民間司法改革基金會備份。
